【裁判字號】    96,交易,586
【裁判日期】    970317
【裁判案由】    過失傷害
【裁判全文】
臺灣臺北地方法院刑事判決             96年度交易字第586號
公  訴  人  臺灣臺北地方法院檢察署檢察官
被      告  甲○○
                      2號
上列被告因過失傷害案件，經檢察官聲請簡易判決處刑（96年度
偵字第15453 號），本院認不宜以簡易判決，改依通常程序，判
決如下：
    主  文
甲○○因過失傷害人，處有期徒刑月，如易科罰金，以新臺幣
壹仟元折算壹日；減為有期徒刑壹月又拾伍日，如易科罰金，以
新臺幣壹仟元折算壹日。
    事  實
一、甲○○於民國96年4月21日中午，駕駛車牌號碼：5428─PK
    號自小客車，沿臺北市○○○路○段135巷由南往北方向行駛
    ，於行經該巷與農安街之無號誌交岔路口時，本應注意汽車
    行駛至無號誌交岔路口，應減速慢行，作隨時停車之準備，
    且支線道車應暫停讓幹線車道車輛優先通行後認為安全時，
    方得繼續直行，而依當時情狀，天候晴，視距良好，道路並
    無障礙或缺陷，並無不能注意之情事，竟疏未注意，於行至
    該交岔路口時，適有顧倫愷騎乘車牌號碼：AFT ─883 號重
    型機車搭載其母乙○○，沿臺北市○○街由東往西方向行駛
    ，於行經該無號誌交岔路口時，亦疏未減速慢行，作隨時停
    車之準備，甲○○與顧倫愷均疏於注意，以致於同日13時40
    分許，上開2 輛車輛行經該民權東路2 段135 巷與農安街之
    無號誌交岔路口時，因煞避不及，發生碰撞事故，並造成乙
    ○○受有臉部擦挫傷、左肩部挫瘀傷、左膝及小腿擦挫傷、
    左膝鬆動、左手撕裂傷、左下肢外傷性蜂窩組織炎、左膝挫
    傷併鬆動，疑十字韌帶斷裂之傷害。甲○○於肇事後，報警
    處理，並留在現場向前往處理之臺北市政府警察局中山分局
    警員承認為肇事人，自首上情，接受裁判。
二、案經乙○○訴由臺北市政府警察局中山分局報請臺灣臺北地
    方法院檢察署檢察官偵查後，聲請簡易判決處刑。
    理  由
壹、證據能力：
    按被告以外之人於審判外之言詞或書面陳述，除法律有規定
    者外，不得作為證據。又被告以外之人於審判外之陳述，雖
    不符前4 條之規定，而經當事人於審判程序同意作為證據，
    法院審酌該言詞陳述或書面陳述作成時之情況，認為適當者
    ，亦得為證據。當事人、代理人或辯護人於法院調查證據時
    ，知有第159 條第1 項不得為證據之情形，而未於言詞辯論
    終結前聲明異議者，視為有前項同意，刑事訴訟法159 條第
    1 項、第159 條之5 分別定有明文。查告訴人乙○○、證人
    顧倫愷於警詢或偵查中所為之陳述，固係審判外之陳述而屬
    傳聞證據，惟檢察官、被告甲○○就上開審判外之陳述，於
    本院審理中，並不爭執證據能力，復未曾於言詞辯論終結前
    聲明異議，而本院審酌該告訴人、證人陳述作成時之情況，
    並無違法取證及證明力過低之瑕疵，亦認以之作為證據為適
    當，依前揭規定說明，自得為證據。
貳、實體方面：
一、訊據被告對於上揭時、地駕車行駛至無號誌交岔路口，疏未
    注意減速慢行，作隨時停車之準備，且未暫停讓幹線車先行
    ，以致與證人顧倫愷所騎乘之機車發生碰撞事故，並造成證
    人顧倫愷所搭載在後座之告訴人乙○○受有傷害之事實，坦
    承不諱（見本院96年12月17日審判筆錄第2 頁、97年3 月3
    日審判筆錄第2 頁），核與告訴人於警詢及偵查中（96 年
    度偵字第15453 號偵查中第15頁至第16頁、第35頁至第36
    頁）、證人顧倫愷於警詢中（同前偵查卷第11頁至第13頁）
    證述情節相符，並有卷附惠安診所診斷證明書、馬偕紀念醫
    院97年1 月21日馬院醫急字第0970000026號函暨所附病歷資
    料、財團法人天主教耕莘醫院97年1 月25日耕醫病歷字第
    0970 000467 號函暨所附病歷資料、交通道路交通事故現場
    圖、臺北市政府警察局中山分局交通隊道路交通事故補充資
    料表各1 份在卷可稽。而被告於本院審理中質疑告訴人所受
    蜂窩組織炎是否與本案車禍有關云云。然查，經本院函詢馬
    偕紀念醫院、財團法人天主教耕莘醫院結果，告訴人於96年
    4 月21日先前往馬偕紀念醫院就診時經診斷確實受有臉部擦
    挫傷、左肩部挫瘀傷、左膝及小腿擦挫傷、左膝鬆動、左手
    撕裂傷之傷害，另告訴人再於96年4 月25日前往財團法人天
    主教耕莘醫院治療，並經診斷受有左下肢外傷性蜂窩組織炎
    、左膝挫傷併鬆動，疑十字韌帶斷裂，且前後治療15次等情
    ，有馬偕紀念醫院97年1 月21日馬院醫急字第0970000026號
    函暨所附病歷資料、財團法人天主教耕莘醫院97年1 月25
    日耕醫病歷字第0970 000467 號函暨所附病歷資料附卷可佐
    ，參以財團法人耕莘醫院於該次函文中明確提到告訴人所罹
    患蜂窩性組織炎係屬「左下肢外傷性蜂窩性組織炎」，與告
    訴人因本次車禍事故受傷之左膝及左小腿擦挫傷位置相符合
    外，前後2 家醫院診斷日期亦相近，是該蜂窩性組織炎應屬
    告訴人車禍左膝及左小腿挫傷癒合不良所造成無誤，被告此
    部分辯稱，實無可採。
二、按車輛行至無號誌之交岔路口，應減速慢行，作隨時停車之
    準備；且支線道車應暫停讓幹線道車先行，道路交通安全規
    則第93條第1 項第3 款、第102 條第1 項第2 款分別規定甚
    明。被告為領有駕駛執照之人，自當對此知之甚稔。其於前
    開時、地駕駛車輛沿臺北市○○○路○ 段135 巷由南往北方
    向行駛，於行經該巷與農安街之無號誌交岔路口時，應注意
    上開規定，減速慢行，並注意農安街幹線道來車狀況，讓幹
    線道車輛優先通行後認為安全時，方得繼續直行，而依當時
    事故地點復無不能注意上開規定之情事，被告並無不能注意
    之情，其竟疏不注意違反上開規定，以致肇事，致人受傷，
    其駕駛行為有過失甚為明確。本件告訴人因本件車禍受傷，
    與被告之過失行為間並有相當因果關係。從而，本件罪證明
    確，被告過失犯行洵堪認定。至證人顧倫愷騎乘機車後載告
    訴人雖亦有騎乘重型機車行經無號誌交岔路口，疏未注意應
    減速接近，注意安全，小心通過之過失，然此實無從解免被
    告因此所應負擔之刑事責任。
二、核被告所為，係犯刑法第284 條第1 項前段之普通過失傷害
    罪。被告於肇事後，仍留於現場，且在未為任何有偵查犯罪
    職權之公務員發覺前，即向到場處理員警當場坦承為肇事人
    ，有臺北市○○○○○道路交通事故肇事人自首情形紀錄表
    1 份在卷可稽，符合刑法第62條前段自首之規定，應依法減
    輕其刑。爰審酌被告素行、過失程度、告訴人因本件車禍受
    有傷害，所受傷勢非輕，再參以被告迄今未與告訴人達成和
    解，賠償告訴人損失等情及被告犯後態度等一切情狀，量處
    如主文所示之刑，並諭知易科罰金之折算標準。又中華民國
    96年罪犯減刑條例於96年6 月15日制定，於96年7 月16 日
    施行，而本件被告犯罪時間為96年4 月21日，所受宣告之刑
    未逾有期徒刑1 年6 月，非屬該條例第3 條第1 項第15款不
    得減刑之情形，依該條例第2 條第1 項第3 款之規定，宣告
    之有期徒刑減其刑期2 分之1 ，並諭知易科罰金之折算標準
    。
據上論斷，應依刑事訴訟法第452 條、第299 條第1 項前段，刑
法第284 條第1 項前段、第62條、第41條第1 項前段，刑法施行
法第1 條之1 ，中華民國96年罪犯減刑條例第2 條第1 項第3 款
、第7 條、第9 條，判決處刑如主文。
本案經檢察官葉雅婷到庭執行職務。
中    華    民    國    97    年    3     月    17    日
                        臺灣臺北地方法院刑事第二庭
                                    法  官  賴淑美
上正本證明與原本無異。
如不服本判決，應於判決送達後10日內向本院提出上訴狀 (應附
繕本)， 上訴於臺灣高等法院。
                                     書記官 許翠燕
中    華    民    國    97    年    3     月    17    日
附論罪科刑依據之法條：
中華民國刑法第284條
因過失傷害人者，處六月以下有期徒刑、拘役或五百元以下罰金
，致重傷者，處一年以下有期徒刑、拘役或五百元以下罰金。


司法院資訊處製作；財團法人民間司法改革基金會備份。
